【裁判字號】    99,訴,38
【裁判日期】    991228
【裁判案由】    侵權行為損害賠償
【裁判全文】
臺灣高等法院民事判決                    99年度訴字第38號
原      告  Ａ女（年籍詳卷）
兼  上一人
法定代理人  李秀鳳
共      同
訴訟代理人  郭美春律師
            陳敬穆律師
被      告  張家偉
上列當事人間侵權行為損害賠償事件，原告提起刑事附帶民事訴
訟，經本院刑事庭裁定移送，本院於民國99年12月7日言詞辯論
終結，判決如下：
    主  文
被告應給付原告Ａ女新臺幣陸拾萬元，及自民國99年6月25日起
至清償日止，按年息5％計算之利息。
原告Ａ女其餘之訴及假執行之聲請駁回。
原告李秀鳳之訴及假執行之聲請駁回。
訴訟費用由被告負擔五分之一，原告Ａ女負擔五分之二，餘由原
告李秀鳳負擔。
    事實及理由
一、原告聲明：（一）被告應給付原告Ａ女新台幣（下同）150
    萬元，及自起訴狀繕本送達翌日起至清償日止，按年息5％
    計算之利息。（二）被告應給付原告李秀鳳100萬元，及自
    起訴狀繕本送達翌日起至清償日止，按年息5％計算之利息
    。（三）願供擔保請准宣告假執行。
    被告聲明：（一）原告之訴駁回。（二）如受不利之判決，
    願供擔保請准免為假執行。
二、原告起訴主張：被告係原告Ａ女男友之友人，民國98年7月
    10日凌晨，原告Ａ女之男友請被告載送原告Ａ女回家，詎被
    告將原告Ａ女載回其位在宜蘭縣蘇澳鎮○○街21號住處，於
    該日凌晨1、2時許，在上址其房間內，以強暴之方法親吻原
    告Ａ女臉頰，撫摸其胸部及下體，並將手指插入原告Ａ女之
    陰道，強制性交。又於98年7月21日晚間11時許，侵入原告
    Ａ女位在宜蘭縣壯圍鄉○○路住宅之房間，以強暴方法，將
    陰莖插入原告Ａ女之陰道，強制性交。被告侵害原告Ａ女之
    貞操權，致原告Ａ女身心受創，精神極為痛苦，伊請求被告
    賠償非財產損害150萬元。又原告李秀鳳係原告Ａ女之母，
    因原告Ａ女遭被告強制性交，深感悲憤與痛苦，精神痛苦，
    伊請求被告賠償非財產上損害100萬元。爰依民法第195條第
    1項、第3項規定，求為命被告給付原告Ａ女150萬元、原告
    李秀鳳100萬元，及均自起訴狀繕本送達被告翌日起至清償
    日止，按年息5％計付利息之判決。
    被告則以：伊僅係高中畢業，幫忙家人在菜市場賣豬肉，伊
    父親每月給伊5、6千元，伊無房子、土地及銀行存款，無力
    賠償云云，資為抗辯。
三、經查原告Ａ女主張被告於98年7月10日凌晨1、2時許，及同
    年月21日晚間11時許，分別在前述處所對其為妨害性自主之
    行為，業據其提出國立陽明大學附設醫院診斷證明書為證（
    見附民卷證物袋），為被告所不爭執，堪信為真實。被告二
    次對原告Ａ女妨害性自主所涉刑責，亦經臺灣宜蘭地方法院
    98年度訴字第539號及本院99年度上訴字第1466號刑事判決
    ，分別判處有期徒刑3年4月、3年6月，有上開刑事卷宗可稽
    （影印外放）。被告對原告Ａ女應成立不法侵權行為，堪以
    認定。
四、原告依侵權行為法則請求被告賠償非財產上之損害有無理由
    ，論述如下：
（一）按不法侵害他人之身體、健康、名譽、自由、信用、隱私
      、貞操，或不法侵害其他人格法益而情節重大者，被害人
      雖非財產上之損害，亦得請求賠償相當之金額，民法第
      195條第1項定有明文。
（二）經查被告侵害原告Ａ女之貞操權，有如前述，原告Ａ女精
      神上自受有相當之痛苦，其請求被告賠償非財產上之損害
      ，應屬有據。爰斟酌原告Ａ女現在大學就讀，並無財產，
      家中經濟來源係其兄供給（見本院卷33頁背面）；暨被告
      係高中畢業，現幫忙家人在菜市場賣豬肉，伊父親每月給
      伊5、6千元，亦無財產（見本院卷33頁背面）等兩造之身
      分、地位及資力等一切情狀，認原告Ａ女請求被告賠償非
      財產上之損害，以60萬元為適當，其超過上開金額之請求
      ，不應准許。
（三）至關於原告李秀鳳依民法第195條第3項規定請求被告賠償
      非財產上之損害100萬元部分，因原告Ａ女之貞操權係專
      屬其個人之人格法益；原告李秀鳳雖係其母，然對原告Ａ
      女之貞操權並無法益存在，其請求被告賠償非財產上之損
      害，應屬無據。
五、綜上所述，原告Ａ女依民法第195條第1項規定請求被告賠償
    非財產上之損害60萬元，及自起訴狀繕本送達被告翌日即99
    年6月25日起至清償日止，按年息5％計算之利息，為有理由
    ，應予准許；至超過上開金額之請求，為無理由，不應准許
    。又按本件命被告給付之金額不逾150萬元，被告不得上訴
    第三審，經本院判決後，即告確定，無宣告假執行之必要，
    原告Ａ女聲請宣告假執行，不應准許。另原告李秀鳳依民法
    第195條第3項規定請求被告賠償非財產上之損害100萬元，
    及自起訴狀繕本送達被告翌日起至清償日止，按年息5％計
    算之利息，為無理由，不應准許；其假執行之聲請，亦失所
    依據，不應准許。
六、兩造其餘之攻擊或防禦方法，及未經援用之證據，經本院斟
    酌後，認為均不足以影響本判決之結果，無逐一詳予論駁之
    必要，併此敘明。
七、據上論結，本件原告Ａ女之訴為一部有理由，一部無理由，
    原告李秀鳳之訴為無理由，依民事訴訟法第78條、第79條、
    第85條第1項，判決如主文。
中    華    民    國    99    年    12    月    28    日
                      民事第八庭
                        審判長法  官  許正順
                              法  官  蘇芹英
                              法  官  鄭威莉
正本係照原本作成。
被告不得上訴。
原告合併上訴利益金額如逾新台幣150萬元以上，如不服本判決
，應於收受送達後20日內向本院提出上訴書狀，其未表明上訴理
由者，應於提出上訴後20日內向本院補提理由書狀（均須按他造
當事人之人數附繕本）上訴時應提出委任律師或具有律師資格之
人之委任狀；委任有律師資格者，另應附具律師資格證書及釋明
委任人與受任人有民事訴訟法第466條之1第1項但書或第2項（詳
附註）所定關係之釋明文書影本。
如委任律師提起上訴者，應一併繳納上訴審裁判費。
中    華    民    國    99    年    12    月    29    日
                              書記官  李垂福
附註：
民事訴訟法第466條之1（第1項、第2項）：
對於第二審判決上訴，上訴人應委任律師為訴訟代理人。但上訴
人或其他法定代理人具有律師資格者，不在此限。
上訴人之配偶、三親等內之血親、二親等內之姻親，或上訴人為
法人、中央或地方機關時，其所屬專任人員具有律師資格並經法
院認為適當者，亦得為第三審訴訟代理人。

司法院資訊處製作；財團法人民間司法改革基金會備份。
